【裁判字號】    97,上易,759
【裁判日期】    971209
【裁判案由】    竊盜
【裁判全文】
臺灣高等法院臺南分院刑事判決         97年度上易字第759號
上  訴  人
即  被  告  甲○○
上列上訴人因竊盜案件，不服臺灣臺南地方法院97年度易字第14
12號中華民國97年9月24日第一審判決（起訴案號：臺灣臺南地
方法院檢察署97年度偵字第10118號），提起上訴，本院判決如
下：
    主  文
上訴駁回。
    理  由
一、按刑事訴訟法第361條、第367條規定，不服地方法院之第一
    審判決而提起上訴者，應提出上訴書狀，並敘述具體理由，
    為上訴必備之程式；其所提出之書狀未敘述上訴理由，或僅
    曾以言詞陳述上訴理由者，均應於上訴期間屆滿後20日內補
    提理由書於第一審法院。第一審法院經形式審查，認逾期未
    補提上訴理由者，應定期間先命補正；逾期未補正者，為上
    訴不合法律上之程式，應以裁定駁回。倘已提出上訴理由，
    但所提非屬具體理由者，則由第二審法院以上訴不合法律上
    之程式，判決駁回。而所謂具體理由，必係依據卷內既有訴
    訟資料或提出新事證，指摘或表明第一審判決有何採證認事
    、用法或量刑等足以影響判決本旨之不當或違法，而構成應
    予撤銷之具體事由，始克當之（例如：依憑證據法則具體指
    出所採證據何以不具證據能力，或依憑卷證資料，明確指出
    所為證據證明力之判斷如何違背經驗、論理法則）；倘僅泛
    言原判決認定事實錯誤、違背法令、量刑失之過重或輕縱，
    而未依上揭意旨指出具體事由，或形式上雖已指出具體事由
    ，然該事由縱使屬實，亦不足以認為原判決有何不當或違法
    者（例如：對不具有調查必要性之證據，法院未依聲請調查
    亦未說明理由，或援用證據不當，但除去該證據仍應為同一
    事實之認定），俾與第二審上訴制度在請求第二審法院撤銷
    、變更第一審不當或違法之判決，以實現個案救濟之立法目
    的相契合，並節制濫行上訴（最高法院97年度台上字第892
    號判決參照）。
二、本件上訴人即被告甲○○於民國97年10月16日合法提起上訴
    ，形式上雖提出上訴書狀敘述上訴理由，其理由略以：共同
    被告黃志如於案發時雖持有鐵橇乙支，原審固認定為客觀上
    具有危險性之凶器云云，惟該鐵橇上訴人等主觀上並無持以
    傷人之意，而客觀上亦從不曾持以為傷人之不法犯行，此與
    刑法第321條第1項第3款所欲防範之犯罪情狀有別；且上訴
    人對本案犯罪事實自始即坦承不諱，犯罪後態度良好，而上
    訴人前係因家庭經濟壓力重擔而生活困窘，經友人慫恿一時
    失慮而誤為本案犯行，心中懊悔不已，已下定決心痛改前非
    ，日後絕無再犯之虞，目前上訴人已在「森川工程行」任鋼
    構技術員乙職，有正當穩定之工作，且上訴人育有2名子女
    ，年僅9、7歲，然上訴人已離婚，2名子女皆由上訴人扶養
    ，而上訴人父母年事已高，父親更為視障之殘障者，一家皆
    賴上訴人扶養照料，倘令上訴人入監服刑，一家生計將無以
    為繼，是上訴人犯罪之情狀在客觀上確足引起一般同情，實
    堪憫恕，且犯罪情節輕微，社會危害性不大，若科以法定刑
    最低之刑，亦不無情輕法重之憾，懇請撤銷原判決，依刑法
    第59條，予以酌減刑期，並宣告緩刑云云。然：(一)按刑法第
    321條第1項第3款所謂之攜帶「兇器」，其種類並無限制，
    凡客觀上足以對人之生命、身體安全構成威脅，具有危險性
    之兇器均屬之，且祇須行竊時攜帶此種具有危險性之兇器為
    已足，並不以攜帶之初有行兇之意圖為必要（最高法院79年
    台上字第5253號判例參照）。查扣案之鐵橇係金屬工具，顯
    然足以對人之生命、身體安全構成威脅，上訴人攜帶該鐵橇
    行竊，不問其攜帶時有無行兇之意圖，揆諸前揭說明，自屬
    刑法第321條第1項第3款所規範之「攜帶兇器竊盜」無訛，
    是上訴人抗辯其無傷人之意圖而認原判決適用刑法第321條
    第1項第3款之規定有違法之處，尚有誤會。(二)又按量刑輕重
    係屬法院得依職權自由裁量之事項，茍已以行為人之責任為
    基礎，並斟酌刑法第57條各款所列情狀為刑之量定，而未逾
    法定刑度，即不得遽指為違法。而刑法第59條之酌減其刑，
    必須犯罪另有特殊之原因與環境，在客觀上足以引起一般之
    同情，認為即予宣告法定最低度刑，猶嫌過重者，始得為之
    ，至上訴人所稱犯罪動機，犯後態度，經濟生活狀況等情狀
    ，僅屬同法第57條科刑輕重標準之審酌事項。原判決以：被
    告甲○○係累犯（依法不得緩刑），審酌其犯罪動機、手段
    、雖竊取水溝蓋後未及變賣即遭查獲，惟恣意竊取水溝蓋之
    舉，極易造成往來行人、車輛之通行危險，犯罪後坦承不諱
    之態度暨其之學識、經歷、家庭狀況等一切情狀，量處有期
    徒刑11月，自屬有據。被告上訴理由所稱：其於犯後坦承犯
    罪，態度良好，家中經濟情況不佳，家庭成員賴其維生等，
    業經原審於量刑時加以審酌（見原判決第2頁），被告固以
    原判決量刑過重不當提起上訴，然未提出量刑構成應予撤銷
    改判之具體事由，自與未敘述理由無異。況被告法紀觀念淡
    薄，僅因缺錢花用，即深夜持兇器竊取財物，對被害人之財
    產法益及大眾通行安全所生危害菲微，客觀上自無犯罪情狀
    堪以憫恕之情形。被告僅係空言指稱犯罪情狀堪以憫恕，顯
    未依卷內既有訴訟資料或提出新事證指摘或表明第一審判決
    有何採證認事、適用法律或量刑等不當或違法，構成應撤銷
    之具體事由，難謂已提出具體上訴理由，其上訴不符法定上
    訴程式，爰不經言詞辯論逕予駁回。
三、依刑事訴訟法第367條前段、第372條，判決如主文。
中    華    民    國    97    年    12    月    9     日
                  刑事第二庭    審判長法  官  葉居正
                                      法  官  郭千黛
                                      法  官  洪碧雀
以上正本證明與原本無異。
不得上訴。
                                      書記官  魏芝雯
中    華    民    國    97    年    12    月    12    日
附錄：本判決論罪科刑法條
刑法第321條
犯竊盜罪而有左列情形之一者，處6月以上、5年以下有期徒刑：
一、於夜間侵入住宅或有人居住之建築物、船艦或隱匿其內而犯
    之者。
二、毀越門扇、牆垣或其他安全設備而犯之者。
三、攜帶兇器而犯之者。
四、結夥三人以上而犯之者。
五、乘火災、水災或其他災害之際而犯之者。
六、在車站或埠頭而犯之者。
前項之未遂犯罰之。


司法院資訊處製作；財團法人民間司法改革基金會備份。
